臺灣屏東地方法院民事判決　　　　　　　 96年度訴字第217號
原　　　告　甲○○○
　　　　　　　　　　　　號
訴訟代理人　乙○○
被　　　告　丙○○
上列當事人間，請求侵權行為損害賠償事件，本院於民國96年11
月12日言詞辯論終結，判決如下：
    主  文
被告應給付原告新臺幣參拾壹萬壹仟伍佰陸拾肆元，及自民國九
十四年九月二十七日起至清償日止，按年息百分之五計算之利息
。
原告其餘之訴駁回。
訴訟費用由被告負擔五分之三；餘由原告負擔。
    事實及理由
一、原告起訴主張：被告於民國94年9 月27日9 時50分許，駕駛
    車號NPH-521 號重型機車，沿屏東市○○路由西往東方向行
    駛，迨駛至自由路口因闖紅燈、未注意車前狀況，與原告騎
    乘WLJ-793 號輕機車發生擦撞（下稱系爭事故），致原告人
    車倒地，受有頭部外傷併腦挫傷、腦血腫、右眼及右足多處
    傷害。原告因被告傷害行為，致受有支出醫療費用新台幣（
    下同）25,213元、機車修理費3,130 元，原告因受此傷害需
    療養2 年時間，減少勞動力損失408,000 元。且因此傷害，
    迄今仍會昏眩，無法工作，請求精神上之慰撫金20萬元，總
    計633,213 元。並聲明：被告應給付原告633,213 元，及自
    94年9 月27日起至清償日止，按年息百分之5 計算之利息。
二：被告抗辯：
    被告固不否認有與原告發生交通事故，惟以伊係看到綠燈才
    起步，認為原告闖紅燈；另原告請求的金額中關於醫療費用
    、修理機車費用沒有意見，其餘原告請求金額過高等語。並
    聲明：原告之訴駁回。
三、原告主張與被告於上開時地發生系爭事故，致原告受有頭部
    外傷併腦挫傷性出血、腦水腫、左眼挫傷、右足多處擦傷等
    傷害，同年10月10日出院時仍有暈眩、複視後遺症等事實，
    業據原告提出邱外科醫院診斷證明書為證，並經本院依職權
    調閱系爭事故調查卷經核屬實，且為被告所不爭執，堪信為
    真正。
四、兩造爭執之事項：(一)兩造就本件交通事故的發生，各應負過
    失責任比例為何？(二)被告應負損害賠償金額為何？茲審酌如
    下：
(一)、兩造就本件交通事故的發生，各應負過失責任比例為何？
(1)  按汽車（包含機器腳踏車）行駛至交岔路口，其行進、轉彎
    ，應遵守燈光號誌或交通指揮人員之指揮，道路交通安全規
    則第102 條第1 項第一款訂有明文。被告於屏東市○○路與
    自由路設有交通燈光號誌管制之交叉路口，應遵守號誌之指
    示行進，於紅燈時應不得通行、超越停止線或進入路口，惟
    被告見路口之南側號誌已變換為黃燈後，即不顧其停等位置
    燈號仍為紅燈而起步行駛進入交叉路口，依當時天候為晴天
    ，光線為日間自然光線，行車管制號誌正常動作等客觀行車
    環境，並無不能注意之情事；另其等候紅燈之停車位置均能
    清楚看見東、西側號誌，而不具有客觀上顯然不可歸責之事
    由，詎仍貿然起步行駛，因而碰撞原告所騎乘機車而肇事，
    被告就系爭車禍之發生有過失甚明，其不法侵害與原告之受
    損害間，有相當因果關係，則原告依侵權行為之法律關係，
    請求被告賠償其所受之損害，於法洵屬有據。又按損害之發
    生或擴大，被害人與有過失者，法院得減輕賠償金額，民法
    第217 條第1 項定有明文。屏東縣警察局道路交通事故初步
    分析研判表之肇因研判，雖認被告涉嫌違反號誌管制（闖紅
    燈），原告部分未發現肇事因素（本院卷第38頁），惟系爭
    事故發生時兩造車速均非高速，依原告對警方所做陳述，其
    發現危險時竟僅距被告2 ～3 公尺左右，致閃避不及而兩造
    車頭相撞（本院卷第84頁）；則原告未注意車前狀況，亦應
    認為就其損害發生與有過失。本院審酌原告與被告之過失程
    度，認被告就本損害之發生應負7 成之責任。
(二)、被告應負損害賠償金額為何？
    本件事故發生，被告應負損害賠償責任，業如上述，原告依
    據侵權行為之法律關係，訴請被告賠償損害，於法自屬有據
    ，茲就原告請求之項目，逐一審究如下：
(1)、醫療費用：
    原告主張其支出醫療費用22,083元，業據提出民眾醫院、意
    凡中醫診所、邱外科醫院收據為證（見本院卷第7 至22頁）
    ，被告對此固無意見。惟原告實際支出之醫療費用，經本院
    核算僅有21,493元，則原告請求金額，其中超過21,493元部
    分即590元部分應予剔除，不應准許。
(2)、機車修理費用：
    原告主張其支出機車修理費用3,130 元，有原告提出估價單
    影本1 紙為證（本院卷第23頁），被告對此亦無意見，應堪
    認為真實。原告此部分之請求為有理由，應予准許。
(3)、減少勞動能力之損害：
    原告主張於事故發生前，受雇於德新企業行（肉品工廠），
    日薪1,360 元，每半個月領一次薪資，因此事故，自94年9
    月27日起迄今均共2 年無法工作，請求賠償減少勞動能力之
    損失408,000 元等情，被告則以金額太高等語置辯，經查，
    原告日薪1,360 元，每半月領一次薪資，於94年9 月27日起
    即未再回公司上班等情，業據提出薪水袋影本2 件及德新企
    業行函覆之員工職務證明書在卷可稽（見本院卷第25頁、第
    92頁），而原告於受傷後迄今因暈眩無法工作，持續為門診
    治療，此有邱外科醫院96年9 月17日邱醫字第96068 號函在
    卷可稽（見本院卷第101 頁），是依原告所受之傷勢及其現
    仍持續至門診治療觀之，本院認為其因系爭事故而減損之勞
    動力，應以每月22日、共計12個月為計算依據，其勞動力損
    失為359,040 元（1,360 ×22×12=359,040）尚符常情，原
    告此部分之請求為有理由，應予准許，逾此範圍則無理由，
    不應准許。
(4)、精神慰撫金：
    原告主張其因本次傷害迄今尚未回復健康，行動不便長期住
    院，使家人及自身飽受精神折磨，至今仍無法工作，身心均
    受有極大痛苦，請求20萬元非財產上損害賠償等情，被告則
    以金額過高等語置辯，經查，原告因本件不法侵害，受有前
    述傷害，無論在肉體或精神上受有相當之痛苦，原告請求被
    告賠償慰撫金，於法自無不合；惟其因行動不便所造成家人
    之困擾，尚非得請求被告賠償之原因。本院審酌原告因本件
    車禍所造成身體的不便，且需休養身心承受之痛苦，原告薪
    資為每日1,360 元、被告現為大學生，每月代課收入7 千元
    等情狀，認原告請求10萬元為有理由，應予准許，其餘請求
    為無理由，應予駁回。
(5)、綜上所述，被告應賠償原告之金額共計483,663 元（計算式
    ：21,493+3,130+359,040+100,000=483,663）。惟依上述被
    告有7 成之過失責任，爰依過失程度比例，酌減原告得請求
    之金額，認原告僅得請求338,564元（483,663 ×70%=338,
    564 ，小數點以下四捨五入）。末按，「保險人依本法規定
    給付之保險金，視為加害人或被保險人損害賠償金額之一部
    分：加害人或被保險人受賠償請求時，得扣除之。」、「第
    38條及49條所稱之機車，亦為公路法第2 條第8 款所定義之
    汽車」強制汽車責任保險法第32條、第5 條第2 項定有明文
    。本件原告業已請領強制汽車責任保險金27,000元，此為兩
    造所不否認，依前述法律規定，其所請求金額，自應扣除此
    保險金額。是以，原告得請求之數額為311,564元（338,
    564-27,000=311,564），逾此部分之請求無理由，應予駁回
    。
五、綜上所述，原告請求被告給付311,564 元及自94年9 月27日
    起至清償日止，按年息百分之5 計算之利息，洵屬正當，應
    予准許，逾此部分之請求，為無理由，應予駁回。
六、據上論結，本件原告之為一部有理由，一部無理由，依民事
    訴訟法第79條，判決如主文。
中　　華　　民　　國　　96　　年　　11　　月　　26　　日
                  民事第二庭    法　官　吳思怡
正本係照原本作成。
如對本判決上訴，須於判決送達後20日內向本院提出上訴狀。
中　　華　　民　　國　　96　　年　　11　　月　　26　　日
                                書記官　王秋淑
